【裁判字號】    90,訴,82
【裁判日期】    901127
【裁判案由】    侵權行為損害賠償
【裁判全文】
臺灣高等法院臺中分院民事判決  九十年度訴字第八二號
原      告  丙○○○
            乙○○
            己○○
右一人法定
代  理  人  戊○○
            丁○○
右三人共同
訴訟代理人  王秋霜律師
被      告  甲○○
右當事人間因侵權行為損害賠償事件，經原告提起刑事附帶民事訴訟，經本院刑事庭
裁定移送（九十年度附民字第二二０號）民事庭，本院判決如左︰
    主    文
被告應給付原告丙○○○新臺幣壹拾萬元、乙○○新台幣壹拾陸萬元、己○○新台幣
伍萬元，及各自民國九十年五月三十日起，至清償日止，按年息百分之五計算之利息
。
原告其餘之訴駁回。
訴訟費用由原告丙○○○負擔三分之一、乙○○負擔四分之一、己○○負擔五分之一
，餘由被告負擔。
原告假執行之聲請駁回。
    事    實
甲、原告方面：
一、聲明：求為判決：
（一）被告應給付原告丙○○○、乙○○各新台幣（下同）五十萬元，己○○三十萬
      元，及各自訴狀繕本送達之翌日起（即民國九十年五月三十日）至清償日止，
      按年息百分之五計算之利息。
（二）願供擔保請准宣告假執行。
二、陳述：
（一）被告原係原告乙○○之夫（二人於本案發生之後，已於九十年五月間離婚），
      另係原告丙○○○之女婿。緣因被告與乙○○感情不睦，乙○○復又檢舉被告
      逃漏稅款數百萬元，致被告被檢察官提起公訴，二人感情交惡，乃暫時分居。
      八十九年五月七日下午三時許，乙○○與丙○○○、其姊訴外人馬金聲、其侄
      原告己○○（八十六年六月五日生）等人，一同返回台中縣大雅鄉○○路玉水
      巷五十一號之住處，欲拍攝屋內照片，以為日後離婚財產分配請求之憑據，但
      為被告返家發現，被告即叫乙○○等人出去，乙○○等人不願出去，引起被告
      之不滿，乃基於傷害人之故意，先動手毆打丙○○○頭部，繼又捉住己○○欲
      將其推出門外，致使丙○○○受有頭部瘀傷，己○○受有右肩瘀傷之普通傷害
      。嗣至翌日（即同年五月八日）早上七時三十分許，乙○○到被告在台中市○
      ○○路九十六號之住處找被告理論時，被告再延承上開傷害之故意，再與乙○
      ○互毆，而用力掐住乙○○之脖子，並推碰鐵門，致使乙○○受有頸部四處瘀
      傷（一×二公分、０．七×三公分、０．三×一公分、０．三×二公分）、胸
      部一處瘀傷（０．二×一．五公分）、及左中指裂傷（０．０五×０．四公分
      ）等普通傷害。按民法第一百九十五條第一項前段規定：不法侵害他人之身體
      、健康、名譽、自由、信用、隱私、貞操，或不法侵害其他人格法益而情節重
      大者，被害人雖非財產上之損害，亦得請求賠償相當之金額。被告對原告施暴
      後，迄九十年四月中旬仍持續對原告施以騷擾恐嚇，致原告精神害怕，惶恐不
      安，為此依據前揭規定，請求被告給付精神賠償金額如聲明所示。
（二）原告丙○○○，未曾就學，擔任幫傭帶小孩，月薪約二萬元，目前擁有門牌號
      碼台北市○○區○○里○○街十鄰四巷五弄六號房屋一棟。原告乙○○修業於
      台北工專附設補校二年制紡織工業科，任職於中國貨櫃運輸股份有限公司台中
      分公司，月薪三萬元，名下房屋現正執行拍賣中。原告己○○生於八十六年六
      月五日，現年僅四歲五個月，就讀幼稚園，與父母同住。
三、證據：提出房屋稅繳款書、診斷證明書、修業證明書、戶籍謄本、台灣台中地方
    法院民事執行處通知影本、本院八十九年度家上字第一五九號判決影本、土地及
    建築改良物所有權狀影本、土地暨建物登記謄本各一份及各類所得扣繳暨免扣繳
    憑單二份為證。
乙、被告方面：未於言詞辯論期日到場，據其以前所為之聲明及陳述略以：
一、聲明：求為判決駁回原告之訴。
二、陳述：被告未毆打原告，第一天根本沒有打乙○○，第二天只有爭吵沒有拉扯，
    無原告所指之犯行，對造請求無理由。被告係台北工專畢業，之前從事傳銷，每
    年實際收入約有一、二百萬元；惟自從與原告乙○○離婚涉訟後，即未從事工作
    ，目前無業。又之前名下之不動產，因繳不起貸款，已轉讓他人。
丙、本院依職權調閱本院九十年上易字第一一０一號刑事卷宗，台灣台中地方法院檢
    察署八十九年度偵字第一九一二九號、第二０二二二號卷宗、九十年度執字第六
    二一四號執行卷宗。
    理    由
一、被告未於言詞辯期日到場，核無民事訴訟法第三百八十六條所列各款情形，爰依
    原告之聲請，由其一造辯論而為判決。
二、原告主張：被告於八十九年五月七日下午三時許在台中縣大雅鄉○○路玉水巷五
    十一號住處動手毆打原告丙○○○、己○○，致丙○○○受有頭部瘀傷，己○○
    受有右肩瘀傷之普通傷害。及被告於同年五月八日早上七時三十分許，在台中市
    ○○○路九十六號之住處，因和原告乙○○互毆，而用力掐住乙○○之脖子，並
    推碰鐵門，致使乙○○受有頸部四處瘀傷（一×二公分、０．七×三公分、０．
    三×一公分、０．三×二公分）、胸部一處瘀傷（０．二×一．五公分）、及左
    中指裂傷（０．０五×０．四公分）等普通傷害，爰依據民法第一百九十五條第
    一項前段之規定，請求如聲明所示金額之精神賠償等語。被告則以：未毆打原告
    ，第一天根本沒有打乙○○，第二天只有爭吵沒有拉扯云云置辯。
三、原告主張：被告原係原告乙○○之配偶，原告丙○○○之女婿，及被告因前開原
    因與原告乙○○感情不睦。及丙○○○受有頭部瘀傷１乘１公分外傷，未曾就學
    ，擔任幫傭帶小孩，月薪約二萬元，目前擁有門牌號碼台北市○○區○○里○○
    街十鄰四巷五弄六號房屋一棟，及因精神緊張頭痛，目前仍持續就醫；原告乙○
    ○受有頸部四處瘀傷（一×二公分、０．七×三公分、０．三×一公分、０．三
    ×二公分）、胸部一處瘀傷（０．二×一．五公分）、及左中指裂傷（０．０五
    ×０．四公分）等傷害，修業於台北工專附設補校二年制紡織工業科，任職於中
    國貨櫃運輸股份有限公司台中分公司，月薪三萬元，名下房屋現正執行拍賣中；
    原告己○○受有右肩瘀傷之傷害，生於八十六年六月五日，現年僅四歲五個月，
    就讀幼稚園，與父母同住等情。為被告所不爭執，並據原告提出戶籍謄本、診斷
    證明書及土地建築改良物所有權狀影本、房屋稅繳款書、修業證明書、台灣台中
    地方法院民事執行處通知影本、本院八十九年度家上字第一五九號判決影本、土
    地暨建物登記謄本各一份及各類所得扣繳暨免扣繳憑單二份等為證，堪信為真實
    。
四、原告主張被告於八十九年五月七日下午三時許，在台中縣大雅鄉○○路玉水巷五
    十一號對原告丙○○○及己○○為前開傷害行為，及被告於八十九年五月八日早
    上七時三十分許，原告乙○○到台中市○○○路九十六號之住處找伊理論時，又
    基於上開傷害人之故意，再與乙○○互毆，而用力掐住乙○○之脖子，並推碰鐵
    門，致使乙○○受有頸部四處瘀傷、胸部一處瘀傷、及左中指裂傷等普通傷害等
    情，業據原告提出行政院衛生署台中醫院所出具之診斷證明書三紙，附於台灣台
    中地方法院檢察署八十九年度偵字第二０二二二號卷內可查；並據在場證人馬金
    聲於上開刑事訴訟中證述明確；證人即住在被告前揭台中市○○路住所對面之徐
    珞琪並證稱：「我先聽到門外有女性的聲音在喊救命，我就把我們家門打開，因
    我們家外面樓梯間的燈很暗，看不太清楚，我看到對門有二人在紗窗門裡面，乙
    ○○說甲○○打他，甲○○則稱乙○○打他，當時二個人都在對，當時乙○○
    有說甲○○有掐他的脖子，他有要給我看他的脖子」等語（見台灣台中地方法院
    八十九年度易字第三二三二號卷宗），核與原告乙○○所述相符，堪證明原告乙
    ○○應有遭受被告毆打而喊救命之情事，參以被告亦不否認曾與原告發生爭吵之
    事，足見被告確曾於八十九年五月七日下午三時許毆打原告丙○○○及己○○，
    及於同年五月八日與原告乙○○有互毆之行為，並造成原告之傷害。又被告所涉
    之傷害罪刑事部分，已經本院判處拘役四十日，如易科罰金，以三百元折算一日
    ，確定在案，並經台灣台中地方法院檢察署九十年度執字第六二一四號執行案件
    易科罰金執行完畢，業經本院調閱本院九十年度上易字第一一０一號刑事卷及台
    灣台中地方法院檢察署九十年度執字第六二一四號執行卷查明無訛，被告所辯未
    毆打原告云云，不足採信。
五、按不法侵害他人之身體、健康者，被害人雖非財產上之損害，亦得請求賠償相當
    之金額，民法第第一百九十五條第一項前段定有明文。本件被告不法侵害原告之
    身體，既經認定，自應負非財產上之損害賠償責任。茲所應審酌者，為原告所得
    請求被告賠償之金額，爰分述如左：
（一）原告丙○○○請求精神慰藉金五十萬元部分：查原丙○○○受有頭部瘀傷１乘
      １公分外傷，其所受之傷僅為瘀血，傷勢非屬嚴重，其所受肉體之痛若並非鉅
      大。丙○○○原為被告岳母，為一親等之直系姻親尊親屬；未曾就學，擔任幫
      傭帶小孩月薪約二萬元，目前擁有門牌號碼台北市○○區○○里○○街十鄰四
      巷五弄六號房屋一棟，及因遭被告施暴，一時氣憤且驚嚇過度造成精神緊張頭
      痛，目前仍持續就醫中。本院斟酌上開實際情況，及被告前自行開設公司，名
      下前擁有門牌號碼台中市○○○路九十六號七樓、八樓之房地二棟，且於本院
      審理八十九年度家上字第一五九號離婚案件時，自承其每年所得超過二百六十
      萬元，有土地暨建物登記謄本各一份及本院八十九年度家上字第一五九號判決
      影本附卷可稽等兩造之身分、地位、經濟能力等一切狀，認為原告丙○○○請
      求五十萬元，尚嫌過高，應予核減為十萬元，方屬公允，逾此數額之請求，為
      無理由，應予駁回。
（二）原告乙○○請求精神慰藉金五十萬元部分：查原告乙○○受有頸部四處淤傷（
      一×二公分、０．七×三公分、０．三×一公分、０．三×二公分）、胸部一
      處瘀傷（０．二×一．五公分）、及左中指裂傷（０．０五×０．四公分）等
      傷害，受傷部位多處，傷勢較原告丙○○○及己○○重，惟仍難認傷勢重大，
      及原告乙○○與被告原為夫妻，被告竟不顧情分痛加毆打，及原告乙○○修業
      於台北工專附設補校二年制紡織工業科，任職於中國貨櫃運輸股份有限公司台
      中分公司，月薪三萬元，名下房屋現正執行拍賣中。本院斟酌上開實際情況及
      被告前揭經濟情形，認為原告請求五十萬元，尚嫌過高，應予核減為十六萬元
      ，方屬公允，逾此數額之請求，為無理由，應予駁回。
（三）原告己○○請求精神慰藉金三十萬元部分：查原己○○受有右肩瘀傷，其所受
      之傷僅為瘀血，傷勢告尚屬輕微，其所受肉體、精神之痛若並非鉅大，及原告
      己○○生於八十六年六月五日，現年僅四歲五個月，就讀幼稚園，目前與父母
      同住。本院斟酌上開實際情況及被告前揭經濟情形，認為原告請求三十萬元，
      尚嫌過高，應予核減為五萬元，方屬公允，逾此數額之請求，為無理由，應予
      駁回。
六、綜上所述，原告基於侵權行為之損害賠償請求權，請求被告賠償原告如主文所示
    之金額，及各自訴狀繕本送達之翌日起（即民國九十年五月三十日），至清償日
    止，依法定利率計算之遲延利息，洵屬正當，應予准許。逾此部分所為之請求，
    為無理由，應予駁回。
七、原告陳明願供擔保聲請為假執行之宣告，因本件命被告給付之金額未逾一百萬元
    ，不得上訴第三審，本院判決後即告確定，自無宣告假執行之必要，原告聲請為
    假執行之宣告，不應准許，應予駁回。
據上論結，本件原告之訴，為一部有理由，一部無理由，依民事訴訟法第四百六十三
條、第三百八十五條、第七十八條、第七十九條但書、第八十五條第一項，判決如主
文。
中      華      民      國    九十      年     十一     月    二十七    日
~B1民事第二庭審判長法  官  童有德
~B2                法  官  蔡秉宸
~B3                法  官  翁芳靜
右為正本係照原本作成。
兩造均不得上訴。
~B                書記官  詹錫朋
中      華      民      國    九十      年     十一     月    二十九    日
                                                                        Ｙ


司法院資訊處製作；財團法人民間司法改革基金會備份。
